臺灣高等法臺中分院刑事判決　　　　 96年度上訴字第428號
上　訴　人
即　被　告　乙○○
指定辯護人　本院公設辯護人　丁○○
上列上訴人因強盜等案件，不服臺灣臺中地方法院95年度訴字第
3038號中華民國95年12月12日第一審判決（起訴案號：臺灣臺中
地方法院檢察署95年度偵字第20327、21039號），提起上訴，本
院判決如下：
    主  文
上訴駁回。
    事  實
一、乙○○曾因擄人勒贖案件，經本以82年度上重更二字第11號
    判處無期徒刑，復經上訴後，由最高法院以83年度台上字第
    6259號判決駁回上訴確定，並於民國83年12月23日入監服刑
    ，嗣於95年1月10日假釋出監。其在假釋中（按現已撤銷假
    釋，入監執行無期徒刑），仍不知悔改，竟意圖為自己不法
    之所有，先後為如下之強盜等犯行：
  (一)於95年8月29日13時40分許，駕駛向年籍不詳、綽號阿忠之
    人所借用之車牌號碼K7-8466號自小客車，至臺中市○○路
    ○段83號之悅豪汽車旅館，並進入810號房休息，乙○○見
    該房內之報紙刊登女子伴遊之廣告，乃撥打廣告上所載之電
    話號碼，請年籍不詳之「劉先生」安排女子至上開汽車旅館
    伴遊，嗣戊○○依「劉先生」指示前往乙○○所在之前揭客
    房後，乙○○竟持客觀上足認為兇器之西瓜刀1支，架在戊○○頸部，喝令戊○○將錢交出，並作勢欲砍戊○○，且恫
    嚇稱「要配合我，不然會傷害你」等語，以此強暴、脅迫手
    段至使戊○○不能抗拒，而使戊○○從皮包內取出交付新台
    幣（下同）1300元；又乙○○見戊○○之皮包內尚有2張金
    融卡（分別為豐原三民路郵局帳號0000000號帳戶及華南商
    業銀行豐原分行帳號102325號帳戶之金融卡），即強取該只
    皮包，並逼迫戊○○說出密碼，而戊○○說出假密碼後，趁
    機欲跑出房間，乙○○為制止戊○○脫逃，竟另基於傷害犯
    意，持前開西瓜刀砍向戊○○右手，致戊○○受有右拇指割
    裂傷之傷害；乙○○復接續持該支西瓜刀，脅迫戊○○進入
    前開自小客車之後行李廂，並駕駛該車前往臺中市○○路之
    向上郵局，且下車嘗試以前揭金融卡提款，惟因密碼錯誤，
    乙○○遂又脅迫戊○○說出真實密碼，並於同日14時28分許
    ，先後將前揭金融卡插入郵局提款機，輸入密碼提款，以此
    不正方法，使之誤認為係戊○○親自操作，而分別取得該提
    款機所交付之77000元（係前揭豐原三民路郵局帳戶存款，
    分二次提領，即20000元與57000元）及57000元（係前揭華
    南商銀帳戶存款，分三次提領，即20000、20000與17000元
    ）。乙○○於提款後，隨即駕駛該車將戊○○載往臺中市○○路之潮洋環保公園，將前揭皮包與金融卡返還戊○○，並
    將戊○○釋放。
  (二)復於95年9月4日19時許，駕駛向不知情之翁思緯所承租之車
    牌號碼ZZ-4237號自小客車（登記為眾發小客車租賃有限公
    司所有），至臺中市○○路183號之PEACH PUB附近停放，嗣
    見丙○○獨自走路經過上址前方，竟持前揭西瓜刀，架在丙○○頸部，且恫嚇稱「搶錢，不准叫，否則將妳殺害」等語
    ，並將丙○○強押至上開自小客車旁，以此強暴、脅迫手段
    至使丙○○不能抗拒，而強取丙○○所有之皮包1只（內有
    國泰世華銀行帳號000000000000號帳戶之金融卡1張、手機1
    支及現金9000元等物），並喝令丙○○進入該車之後行李廂
    且說出該張金融卡密碼；乙○○得知密碼後，乃隨即駕駛該
    車前往臺中市○○○路666號之國泰世華銀行，並於同日19
    時31分許，將前揭金融卡插入該銀行之提款機，輸入密碼提
    款，以此不正方法，使之誤認為係丙○○親自操作，而取得
    該提款機所交付之90 00元。乙○○於提款後，復駕駛該車
    將丙○○載往臺中市○○○路430巷與永春南路口，並下車
    打開後行李箱，接續持前開西瓜刀，逼迫丙○○撥打電話請
    朋友匯款至前揭帳戶，供其提領，並將上開手機交予丙○○
    ，而丙○○請求下車撥打手機遭拒後，乃趁機跳出後行李廂
    ，且為奪取乙○○所持之西瓜刀，而與乙○○發生拉扯，並
    呼喊救命，乙○○為制止丙○○大聲喊叫及脫逃，竟另基於
    傷害犯意，持該西瓜刀砍向丙○○背部，致丙○○受有「背
    部撕裂傷10公分深及骨頭」之傷害，之後乙○○見有警車出
    現，乃隨即駕駛該車逃逸。嗣於95年9月6日18時30分許，乙○○在南投縣竹山鎮○○路41號之信安旅館205號房，為警
    查獲，並扣得前揭西瓜刀1支、乙○○犯案時所穿著之上衣
    、褲子等物，始查悉上情。
二、案經被害人戊○○、丙○○分別訴由臺中市警察局第二分局
    、第六分局報請台灣台中地方法院檢察署檢察官偵查起訴。
    理  由
一、證據能力方面：
    按被告以外之人（包括證人、鑑定人、告訴人、被害人及共
    同被告等）於審判外之陳述雖不符刑事訴訟法第159條之1至
    之4等四條之規定，而經當事人於審判程序同意作為證據，
    法院審酌該言詞陳述或書面陳述作成時之情況，認為適當者
    ，亦得為證據；當事人、代理人或辯護人於法院調查證據時
    ，知有刑事訴訟法第159條第1項不得為證據之情形，而未於
    言詞辯論終結前聲明異議者，視為有前項之同意，同法第
    159條之5定有明文。立法意旨在於傳聞證據未經當事人之反
    對詰問予以核實，原則上先予排除。惟若當事人已放棄反對
    詰問權，於審判程序中表明同意該等傳聞證據可作為證據；
    或於言詞辯論終結前未聲明異議，基於尊重當事人對傳聞證
    據之處分權，及證據資料愈豐富，愈有助於真實發見之理念
    ，且強化言詞辯論主義，使訴訟程序得以順暢進行，上開傳
    聞證據亦均具有證據能力。本件被告及辯護人對於被害人等
    於審判外之陳述，未於本院言詞辯論終結前表示異議，依上
    開說明，應認有證據能力，合先敘明。
二、訊據上訴人即被告乙○○（以下稱被告）於本院審理中，對
    於上開犯罪事實，均坦承不諱。經查傷害部分，被告已在原
    審準備程序調查時亦已認罪，承認有傷害及強盜之事實（見
    原審95年10月26日準備程序筆錄），且被告確有被害人戊○○恫嚇稱：「要配合我，不然會傷害你」之事實，其所用之
    力量，使戊○○受有右拇指割裂傷之傷害，丙○○受有背部
    撕裂傷10公分深及骨頭之傷害，足認被告用力甚猛，可見被
    害人所受之傷勢，並非被告無意中所為其有傷害之犯意，甚
    為明顯。復經有被害人戊○○、丙○○指訴甚詳，並經證人
    翁思緯證述在卷，復有丙○○之傷勢照片3張、澄清綜合醫
    院診斷證明書、前揭ZZ-4237、K7-8 466號自小客車照片、
    小客車租賃定型化契約書、本票、車籍查詢資料、林新醫院
    診斷證明書、前揭豐原三民路郵局及華南商銀豐原分行帳戶
    之交易明細、房間動態表各1張、被告犯案路線圖、戊○○
    之傷勢照片各2張、被告駕車行經臺中市○○路與五權西路
    口及嶺東路與嶺東路45巷口之監視錄影翻拍照片6張、前揭
    國泰世華銀行之提款機監視錄影翻拍照片6張、向上郵局之
    提款機監視錄影光碟1片、翻拍照片2張及悅豪汽車旅館錄影
    光碟1片等附卷可資佐證，並有西瓜刀1支及被告犯案時所穿
    著之上衣、褲子等物扣案足憑。本件事證明確，被告犯行堪
    予認定。
三、按強盜罪以強暴、脅迫等方法，致使不能抗拒為構成要件之
    一，當然含有妨害被害人自由之性質，不另成立妨害自由罪
    （最高法院24年上字第4407號判例要旨參照），故犯強盜罪
    而有妨害被害人之自由時，是否另論以妨害自由罪名，應就
    行為人之全部犯罪行為實施過程加以觀察，倘妨害自由行為
    時，強盜行為尚未著手實施，可依其情形認為妨害自由、強
    盜犯罪間具有方法結果之牽連關係（又刑法牽連犯業已於95
    年7月1日刪除）；若強盜犯行業已著手實施，則所為強盜、
    脅迫等非法方法剝奪被害人行動自由行為，應包括在強盜行
    為之內，無另行成立刑法第302條第1項之剝奪他人行動自由
    之餘地（最高法院91年度台上字第803號、92年度台上字第
    2184號判決要旨參照），基於上述判決要旨，本案被告強迫
    被害人進入車後行李箱之妨害自由行為，強盜行為業已著手
    實施，應無再成立妨害自由罪之餘地。又犯罪是否起訴，以
    起訴書所載事實為準，不以所引法條為依據（最高法院70年
    台非字第11號，已編為判例），本案公訴人就刑法第339條
    之2第1項之不正方法由自動付款設備取得他人之物罪，於犯
    罪事實已詳為敘述，而此所謂「不正方法」，係泛指一切不
    正當之方法而言，並不以施用詐術為限，例如以強暴、脅迫
    、詐欺、竊盜或侵占等方式取得他人之提款卡及密碼，再冒
    充本人由自動提款設備取得他人之物，均屬之，此有最高法
    院94年度台上字第4023號判決明示此旨 (台灣高等法院94年
    法律座談會彙編；95年4月印行，第361頁)，從而本案被告
    依其犯罪情節，應另行成立刑法第339條之2第1項以不正方
    法由自動付款設備取得他人之物罪，應予敘明。
四、核被告乙○○所為係犯刑法第328條第1項之強盜罪而有第32
    1條第1項第3款之情形，應依刑法第330條第1項之加重強盜
    罪論處。被告另犯刑法第277條第1項之傷害罪、第339條之2
    第1項之違法由自動付款設備取得他人之物罪。又95年7月1
    日以後刑法已刪除連續犯及牽連犯之規定，因之被告所犯上
    揭二次加重強盜罪、二次傷害罪、二次以不正方法由自動付
    款設備取得他人之物罪均犯意各別，應予分論併罰。原判決
    審酌被告曾因擄人勒贖案件，經本院以82年度上重更二字第
    11號判處無期徒刑，復經上訴後，由最高法院以83年度台上
    字第6259號判決駁回上訴確定，並於83年12月23入監服刑，
    嗣於95年1月10日假釋出監，在假釋中，猶不知悔改，珍惜
    自己，出獄後再行犯案，所犯加重強盜罪，危害社會至巨，
    及其犯後態度等一切情狀。援引刑事訴訟法第299條第1項前
    段，刑法第330條第1項、第277條第1項、第339條之2第1項
    、第51條第5款，刑法施行法第1條之1，就被告所犯加重強
    盜罪，量處有期徒刑七年六月、七年六月；傷害罪有期徒刑
    六月、六月；由自動付款設備詐欺罪有期徒刑七月、七月，
    定應執行刑有期徒刑十六年六月。並以扣案之西瓜刀1把，
    為供犯罪所用，且屬被告所有，業據其供明在卷，依刑法第
    38 條第1項第2款之規定，宣告沒收。至於扣案之前揭上衣
    、褲子等物，雖屬被告所有，但非供犯罪所用，不予宣告沒
    收。認事用法均無不合，量刑亦屬妥適，應予維持。被告上
    訴謂原判決量刑過重，請從輕量刑云云，惟查原判決就二次
    之加重強盜行為，各處有期徒刑七年六月，已屬最低度之刑
    ，且以被告甫於95年1月10日假釋出監，即於95年8、9月間
    ，即再度犯案，可見其未知悔改，原判決所定之應執行刑，
    尚難謂過重，被告上訴並無理由，應予駁回。
據上論結，應依刑事訴訟法第368條，判決如主文。
本案經檢察官甲○到庭執行職務。
中    華    民    國    96    年    5     月    8     日
            刑事第十一庭  審判長法  官  陳  朱  貴
                                法  官  胡  文  傑
                                法  官  郭  同  奇
上列正本證明與原本無異 。
加重強盜部分得上訴。
其餘部分不得上訴。
如不服本判決應於收受送達後十日內向本院提出上訴狀，其未敘
述上訴之理由者並得於提起上訴後十日內向本院補提理由書（均
須按他造當事人之人數附繕本）。
                                書記官  康  孝  慈
中    華    民    國    96    年    5     月    9     日
